【裁判字號】    98,上更(一),271
【裁判日期】    980908
【裁判案由】    違反槍砲彈藥刀械管制條例
【裁判全文】
臺灣高等法院刑事判決             98年度上更(一)字第271號
上  訴  人
即  被  告  丁○○
                    國民
選任辯護人  涂惠民律師
上  訴  人
即  被  告  乙○○
                    國民
                    （現於臺灣新竹監獄執行中）
指定辯護人  陳正旻律師
上列上訴人因違反槍砲彈藥刀械管制條例案件，不服臺灣臺北地
方法院96年度訴字第1822號、97年度訴字第86號，中華民國97年
 6月30日第一審判決（起訴案號：臺灣臺北地方法院檢察署96年
度偵字第10603號，追加起訴案號：同署96年度偵緝字第2834號
），提起上訴，經判決後，由最高法院發回更審，本院判決如下
：
    主  文
原判決關於乙○○、丁○○部分撤銷。
乙○○共同未經許可，寄藏可發射子彈具有殺傷力之改造手槍，
處有期徒刑參年捌月，併科罰金新臺幣拾伍萬元，罰金部分，如
易服勞役，以新臺幣壹仟元折算壹日。扣案如附表編號一改造手
槍參枝均沒收。
丁○○共同未經許可，持有可發射子彈具有殺傷力之改造手槍，
處有期徒刑參年貳月，併科罰金新臺幣拾伍萬元，罰金部分，如
易服勞役，以新臺幣壹仟元折算壹日。扣案如附表編號一、二
、七所示之物品均沒收。
    事  實
一、乙○○、丁○○與丙○○（經原判決判處有期徒刑3年6月，
    併科罰金新臺幣15萬元確定）均明知未經許可不得寄藏、或
    持有可發射子彈具有殺傷力之改造手槍、或具殺傷力之子彈
    及槍砲之主要零件。緣已經原判決確定之丙○○基於寄藏之
    犯意，於民國96年3、4月間某日，受甲○○（另案通緝中）
    之委託保管如附表編號一、二、三、四、五、七所
    示之物品，並將上開物品藏放在其與乙○○同住之臺北市○○路○段299巷1弄4號四樓房間內。於96年4月間某日，乙○○與丙○○基於寄藏可發射子彈具有殺傷力之改造手槍之犯
    意聯絡及行為分擔，而丁○○則基於與丙○○、乙○○共同
    持有可發射子彈具有殺傷力之改造手槍之犯意聯絡，在丙○○、乙○○所同住之上開房間內，由丙○○取出如附表編號
    一所示之可發射子彈具有殺傷力之改造手槍三把，丙○○、
    乙○○、丁○○三人輪流互為把玩而持有之，嗣再由知情槍
    枝係甲○○寄放之乙○○、與丙○○一起將上開具殺傷力之
    改造手槍放回房間內抽屜裡繼續藏放。迄於同年 4月18日下
    午 4時許，丙○○外出，發現遭警方跟監，乃電告適在其住
    處之丁○○，囑丁○○代為收拾如附表編號一、二、三
    、四、五、七所示之物品，丁○○乃承前持有槍枝之犯
    意，並基於與丙○○共同持有可發射子彈具有殺傷力之槍、
    彈及槍砲主要組成零件之犯意聯絡，繼續並同時持有上開物
    品，而與丙○○共同持有，然未及收妥，即於同日下午 4時
    10分許，為警持搜索票在上址丙○○、乙○○同住之房間內
    搜索查獲，並扣得如附表所示之物品。
二、案經新竹縣警察局竹北分局報請臺灣新竹地方法院檢察署呈
    請臺灣高等法院檢察署檢察長令轉臺灣臺北地方法院檢察署
    檢察官偵查起訴。
    理  由
壹、證據能力部分：
一、被告乙○○、丁○○對於檢察官所提之證據資料及以下本院
    作為判斷依據之各項證據資料，除被告乙○○就被告丙○○
    、丁○○及證人戊○○於偵查中之陳述、被告丁○○就被告
    丙○○、證人戊○○、己○○於偵查中之陳述爭執證據能力
    外，均同意或不爭執其證據能力，本院審酌該等言詞供述及
    書面作成時之情況認為適當，均無不宜作為證據之情事，是
    除上開被告乙○○、丁○○爭執部分外之前開證據資料，均
    得作為證據。
二、被告丁○○於偵查中結證證言有證據能力之理由：
    按證人依法應具結而未具結者，其證言或鑑定意見，不得作
    為證據；被告以外之人於偵查中向檢察官所為之陳述，除顯
    有不可信之情狀者外，得為證據，刑事訴訟法第一百五十八
    條之三、第一百五十九條之一第二項分別定有明文。本案被
    告丁○○於偵查中接受檢察官訊問時所為之陳述，業已依法
    具結等情，有相關結文在卷可參，而被告乙○○復未就被告
    丁○○於偵查中結證證言有何顯不可信之情狀提出任何證據
    資料以供調查，是依據上開規定，應認被告丁○○於偵查中
    之結證證言具有證據能力。
三、證人己○○、戊○○於警詢、偵查中陳述均無證據能力之理
    由：
    證人己○○、戊○○於警詢及偵查中接受檢察事務官詢問之
    陳述，為審判外之陳述，因證人己○○、戊○○已於原審審
    理中到庭具結作證，核與前於警詢及偵查中所為陳述均無明
    顯不符之情形，是本院逕採證人己○○、戊○○於原審審理
    時之陳述。
四、被告丙○○於偵查中陳述有證據能力之理由：
  (1)按被告以外之人於審判外之言詞或書面陳述，除法律有規定
    者外，不得作為證據；被告以外之人於檢察事務官、司法警
    察官或司法警察調查中所為之陳述，與審判中不符時，其先
    前之陳述具有較可信之特別情況，且為證明犯罪事實存否所
    必要者，得為證據，刑事訴訟法第一百五十九條第一項、第
    一百五十九條之二分別定有明文。
  (2)本案被告丙○○於九十六年七月十六日偵查中接受檢察事務
    官詢問時明確陳稱：伊於半年前開始與乙○○同居，扣案之
    槍為乙○○友人甲○○所有，甲○○與乙○○比較熟，甲○○於九十六年三月間要去大陸，所以與乙○○聯繫，並搬一
    箱東西交給乙○○，說要寄放在乙○○住處，所以就放在伊
    與乙○○同居之房間，後來因為聯絡不到甲○○，就把箱子
    打開，才知道裡面是槍，而那些東西為乙○○之朋友寄放，
    所以交給乙○○處理那些東西。在本案警方搜索時，伊出門
    去買香菸，發現有警察一直在跟伊，伊即跟檳榔攤借電話打
    電話給丁○○，要丁○○快點把東西丟掉等語，嗣被告丙○○於本院審理中具結作證時則翻異前詞，改稱：如附表所示
    之物品係甲○○寄放在伊處，伊後來找不到甲○○，經詢問
    別人才知道甲○○去大陸，而甲○○將如附表所示之物品交
    給伊時，乙○○並不在場，乙○○並與伊一同居住在案發地
    點，且伊在偵查中係因要乙○○幫伊作證說東西是甲○○的
    ，才在偵查中陳述甲○○當時是要寄放在乙○○住處。案發
    當天，伊不確定接電話者為丁○○或戊○○等語，有相關偵
    查筆錄及審判筆錄在卷可參，而本案被告丙○○係因涉嫌持
    有如附表所示之物品乃遭新竹縣警察局竹北分局報告檢察官
    偵辦，有報告書附卷可參，且由上開偵訊筆錄所載及本案偵
    查過程以觀，亦無任何資料顯示承辦本案之警方及檢方人員
    有何不採信被告丙○○所述如附表編號一、二、三、四
    、五、七所示物品非其所有之辯解，又被告丙○○於偵
    查中復自行就其與乙○○同居之細節、被告乙○○自友人甲○○處取得如附表所示之物品及處理之細節為詳細陳述，況
    被告丙○○為被告乙○○之友人，且無仇恨怨隙，果非真實
    ，何需虛構證詞誣陷被告乙○○？另就被告丙○○於案發當
    天係致電何人收拾如附表編號一、二、三、四、五、
    七所示物品一節，被告丙○○於距離案發時間較近之偵查
    中業已為明確之陳述，是本案被告丙○○偵查中接受檢察事
    務官詢問時之外部附隨條件及環境顯具有較為自然可信之外
    部特別狀況，並為證明被告乙○○寄藏如附表編號一、二
    、三、四、五、七所示物品及被告丁○○持有如附表
    編號一、二、三、四、五、七所示物品之犯罪事實
    存在所必要，依刑事訴訟法第一百五十九條之二之規定，被
    告丙○○於偵查中所為陳述，有證據能力。
五、按法院或檢察官得囑託醫院、學校或其他相當之機關、團體
    為鑑定，或審查他人之鑑定，準用第203條至第206條之1之
    規定，刑事訴訟法第208條第1項亦定有明文。依此，檢察官
    對於偵查中之案件，認須實施鑑定者，固應就具體個案，選
    任鑑定人或囑託鑑定機關（團體）為之；但對於司法警察機
    關調查中之案件，或有量大或急迫之情形，為因應實務之現
    實需求，如檢察官針對該類案件之性質（例如：查扣之毒品
    必須檢驗其成份、對於施用毒品之犯罪嫌疑人必須檢驗其體
    內有無毒品代謝反應、對於查扣之槍砲彈藥必須檢驗有無殺
    傷力、對於違反野生動物保育法案件必須鑑定是否屬於保育
    類動物案件等），認為當然有鑑定之必要者，得由該管檢察
    長對於轄區內之案件，以事前概括選任鑑定人或囑託鑑定機
    關（團體）之方式，俾便轄區內之司法警察官、司法警察對
    於調查中之此類案件，得即時送請事前已選任之鑑定人或囑
    託之鑑定機關（團體）實施鑑定，該鑑定人或鑑定機關（團
    體）亦應視同受承辦檢察官所選任或囑託而執行鑑定業務，
    其等出具之書面鑑定報告應屬刑事訴訟法第206條所定之傳
    聞例外，當具有證據能力。從而，本案扣案如附表所示之物
    ，經查獲之新竹縣警察局竹北分局先行檢送內政部警政署刑
    事警察局鑑定後，經該局所出具之槍彈鑑定書，自具有證據
    能力。
貳、實體部分：
一、訊據被告乙○○就於上開時間在上開地點為警扣得如附表所
    示之物品，其曾碰觸如附表編號一其中一支槍枝，且甲○○
    為其友人等情均不否認，訊據被告丁○○就於上開時間在上
    開地點為警扣得如附表所示之物品，而其與證人戊○○、己○○於警察搜索時亦在案發現場等情均不否認，惟被告乙○○、丁○○均矢口否認有上開犯行，被告乙○○辯稱：甲○○並未將如附表編號一、二、三、四、五、七所示
    之物品託其寄藏，事先也不知甲○○的槍枝寄放該處。伊曾
    見丙○○拿出紙箱，裡面有一、二把或二、三把槍枝，也曾
    拿出其中一支槍枝來看，但僅短短二、三秒就放回去，並無
    持有、寄藏之意云云；被告丁○○辯稱：伊在警察查獲前未
    曾看過如附表所示之物品，亦未接觸如附表所示之物品，在
    本案警察搜索前，伊並未曾接獲丙○○之電話收拾如附表所
    示之物品，伊於偵查中所稱曾把玩如附表編號一所示之槍枝
    ，係因怕被收押才向檢察官那樣說，證人戊○○警詢前因施
    用毒品意識不清，其證言無證據能力云云。經查：
（一）本件扣案如附表編號一、二、三、四、五、七所
      示之物品，業分據內政部警政署刑事警察局及內政部鑑驗
      為具殺傷力之槍、彈或係經公告查禁之槍砲主要組成零件
      ，此有前開局、部之槍彈鑑定書及認定函等在卷可按（見
      偵二六二一卷第103頁、一審卷第40、88頁），並經在場
      之被告丁○○及證人戊○○（丁○○女友）供證上開物品
      確係於臺北市○○路○段299巷1弄4號4樓丙○○租屋內為
      警搜扣一致，並有搜索扣押筆錄在卷可稽，是前揭扣案物
      均係未經許可不得持有之違禁物，可堪認定。
（二）上揭臺北市○○路○段299巷1弄4號4樓之房間，係證人己○○出租予丙○○，嗣被告乙○○亦同住該處，及被告丁○○僅經常前往該處，附表所示之物是在丙○○房間內扣
      得，業經證人即搜索時在場之屋主己○○於原審審理中結
      證稱：案發地點之房間係伊出租與丙○○居住，從過年到
      案發之間，乙○○都與丙○○同居住在該處，如附表所示
      之物品係在丙○○房間扣得等語，並經證人即搜索時在場
      之丁○○前女友戊○○及被告丁○○，與已判決確定之同
      案被告丙○○先後供證在卷，且互核相符，故此部分之事
      實亦堪予認定。
（三）被告乙○○部分：
    １、被告乙○○於另案被訴強盜林慶昌案件（即臺灣新竹地
        方法院96年度訴字第528號強盜案，下稱另案強盜案）
        於96年5月30日檢察官訊問時供稱：該強盜案作案用的
        手槍，是甲○○將之放在箱子裡，再放進車內帶走的。
        後來甲○○將手槍寄放在丙○○家中，那時有聽到甲○○說要將作案用之西瓜刀及手槍寄放在丙○○家中。丙○○有說那些東西是甲○○的等語（見本院前審卷第13
        0頁）；其於另案強盜案一審審理時則供稱，於96年2月
        25日強盜林慶昌後，甲○○打電話說要拜託丙○○，他
        們 2人聯絡後，後來才拿箱子，是丙○○下樓去把箱子
        拿上來，拿箱子時，伊並不在場（見本院上訴審卷第16
        9頁，即96年11月15日另案強盜案一審審理筆錄第13 頁
        ）等語。此核與該強盜案之共同被告丙○○、庚○○等
        人一致供稱，於96年 2月25日當日強盜林慶昌作案用之
        槍枝，於作案後由同案被告甲○○帶走等語相符，並與
        已判決確定之同案被告丙○○於另案（即其與甲○○、
        庚○○、乙○○共犯之強盜案）96年5月30日檢察官訊
        問時證稱：該案作案用之槍枝、西瓜刀於作案後放在箱
        子裡帶走，過了幾天後，甲○○把箱子拿到伊前列被搜
        索之租屋處寄放，警方搜索起獲之槍、彈等物就是甲○○寄放箱子內之物品等情（見本院上訴審案卷第132頁
        第13行至第17行即臺灣新竹地方法院檢察署96年度偵字
        第2612號96年5月30日訊問筆錄第5頁）。而其於另案一
        審審理時證稱：（問：甲○○把槍拿到你租屋處，是拿
        給你還是拿給何人？）甲○○是拿一個箱子給乙○○，
        甲○○說先寄放在我這邊，乙○○叫我搬上去。箱子大
        概A4大小的紙箱。（本院上訴審卷第156頁）又丙○○
        嗣後雖於本案一審審理時以證人身分接受詰問時結證稱
        ：甲○○是將扣案之槍彈等物交給伊，交給伊時，乙○○並不在場，這些槍彈是放在一個箱子裡。後來，約甲○○寄放後約七天左右，乙○○到伊住處打電腦時，伊
        告知乙○○找不到甲○○，甲○○有東西寄放在伊這邊
        ，並把甲○○寄放的東西拿給乙○○看（一審卷第213
        頁反面）等情節大致相符，足認被告乙○○於甲○○將
        扣案之槍彈等物交給丙○○斯時，縱不在場，惟其對甲○○將另案共犯強盜案作案用之槍枝寄放於伊與丙○○
        同住之上開租屋處之事實，應知之甚詳。
    ２、又被告乙○○於原審審理時供稱：丙○○有拿出一箱子
        給伊看過，箱子裡有二、三支槍，沒有子彈，在他拿給
        我看時，我有碰過那些東西，我只有拿起一支槍起來看
        一下，不知裡面有無子彈，子彈伊並沒有拿起來看（見
        一審卷第 210頁）。又其於前審審理時以證人身分證稱
        ：查扣之物，伊只看過部分，有看過一次槍枝，伊有拿
        槍枝起來看，只看過一支或二支槍，那次並沒有看到其
        他子彈等物，也沒有把玩其餘等物，伊與丁○○、丙○○都有拿槍枝起來看，觀看槍枝時，有伊與丙○○、丁○○、戊○○在場（見前審卷第82頁）等語。雖已判決
        確定之同案被告丙○○於原審證述扣案槍、彈等違禁物
        ，係甲○○寄藏予之，其受寄時被告乙○○並不在場，
        翻異其前於偵查中供述甲○○係寄藏予被告乙○○之供
        述，惟與其於與甲○○、庚○○、乙○○共犯之強盜案
        供稱：本案扣案槍彈等物，係於該強盜案後數日，甲○○以箱子裝放拿至其住處寄放等情相符，已如前述，又
        因所述之寄託人甲○○現正通緝中，無從傳拘到案以為
        確認，惟本案就被告丁○○於偵查中供稱：案發地點之
        房間為乙○○、丙○○所同住，扣案之物品為丙○○、
        乙○○所有，其並不清楚槍彈來源（偵二六二一卷第99
        頁筆錄）；又丁○○於原審審理時，以證人身分則結證
        稱：其偶爾去丙○○位於案發地點之住處，會看到乙○○住在那邊，扣案物品好像是丙○○、乙○○共有的，
        扣案之物是丙○○與乙○○拿回上址，但其並不知道實
        際來源為何，其曾看過丙○○、乙○○在把玩槍彈（見
        原審卷第243頁反面至第244頁）等語，及參諸證人即搜
        索時亦在現場之被告丁○○前女友戊○○於一審審理時
        證稱：有去過上址3至4次（不包含查獲當天），伊去時
        ，乙○○與丁○○都在，伊有見乙○○、丁○○睡那裡
        ，有見過丙○○、乙○○及丁○○把玩槍枝，只看過他
        們在把玩槍枝，把玩時間不會很久，且把玩以後，丙○○與乙○○均會將槍枝收到抽屜裡面。案發當天，伊去
        案發地點時，丙○○、乙○○及丁○○都在，伊待二、
        三小時後，乙○○先離開‧‧等語（見一審卷第217頁
        、第218頁）綜合觀之，足認被告乙○○其主觀上對如
        附表編號一其中之一支槍枝為其與丙○○、甲○○等共
        犯強盜案之工具，且甲○○於共犯強盜案後，將作案之
        槍枝寄放於上址伊可得實力支配之處所等節應有所認識
        。因乙○○與丙○○於案發前即已同住上址約達半年，
        已如前述，甲○○將渠等另共犯強盜案之工具即扣案之
        槍枝寄放上址處，自有請託常居住於該處之人即乙○○
        、丙○○代為保管之意，再參以丙○○於另案強盜案證
        述甲○○原係乙○○之友人，其於96年 2月25日強盜林
        慶昌斯時，僅見過甲○○4次（見上訴審卷第145頁）；
        及其於本案偵查中接受檢察事務官詢問時明確陳稱：伊
        於半年前開始與乙○○同居，扣案之槍枝為乙○○友人
        甲○○所有，甲○○與乙○○比較熟，甲○○於96年 3
        月間要去大陸，所以與乙○○聯繫，並搬一箱東西交給
        乙○○，說要寄放在乙○○住處，所以就放在伊與乙○○同居之房間，後來因為聯絡不到甲○○，就把箱子打
        開，才知道裡面是槍等語綜合各情觀之，足認甲○○與
        乙○○之交情尤較丙○○為深，僅因當時乙○○與丙○○同住上址，故將槍枝寄放於上址。再參以嗣後被告乙○○與丁○○、丙○○於檢視、把玩槍枝以後，被告乙○○仍與丙○○ 2人共同將槍枝一起收到房間抽屜裡面
        藏放之行為，客觀上被告乙○○已有與丙○○共同分擔
        為共犯甲○○保管作案用槍枝之行為之表現，況被告丙○○為被告乙○○之友人，二人又同住上址達半年之久
        ，交情匪淺，素無仇恨怨隙，果非真實，何需虛構證詞
        誣陷被告乙○○？是本案應以已判決確定之同案被告丙○○於本案偵查中所為如附表編號一所示之改造手槍係
        其與乙○○同受甲○○之託而共同寄藏之陳述，較接近
        事實，且與同案被告丁○○供稱扣案槍枝係丙○○與乙○○一起帶回上址之證詞相符，故較為可採。至已判決
        確定同案被告丙○○於一審審理時以證人身分結證並翻
        異前詞稱：甲○○將槍彈交給伊時，他說先寄放在我這
        邊。（問：甲○○有無說過要交給乙○○保管？）沒有
        。甲○○將如附表所示之物品交給伊時，乙○○並不在
        場，乙○○並無與伊一同居住在案發地點，只是常去找
        伊，不算同居，且伊在偵查中係因要乙○○幫伊作證扣
        案之東西是甲○○的，才在偵查中陳述甲○○當時是要
        寄放在乙○○住處；於本院更一審審理時證稱：把玩手
        槍時只把玩其中一支，槍彈是用一紙箱裝放，再放在置
        物房間，沒有將槍彈移至他處云云，顯係證人丙○○事
        後迴護被告乙○○之舉，且與事實不符，故不予採信，
        應以同案被告丙○○於距離案發時間較近之偵查中陳述
        ，較為可採。
    ３、綜上所述，被告乙○○與已判決確定之同案被告丙○○
        共同寄藏如附表編號一所示之可發射子彈有殺傷力之改
        造手槍，並於嗣後於上址房間，由丙○○取出槍枝後，
        供乙○○、丁○○互為把玩共同持有之犯行，均堪以認
        定。
    ４、此外，本案復查無任何資料顯示被告乙○○有除以上本
        院認定寄藏如附表編號一槍枝與把玩持有槍枝以外而與
        被告丙○○共同寄藏如附表編號二、三、四、五
        、七所示物品之犯行，是本案僅能認定被告乙○○共
        同寄藏如附表編號一所示之可發射子彈有殺傷力之改造
        手槍，並於上址房間，互為把玩共同持有之犯行，併予
        敘明。
（二）被告丁○○部分：
    １、本案丁○○是否曾如事實欄所示之時間持有如附表編號
        一、二、三、四、五、七所示之物品一節，固
        為被告丁○○所否認，惟被告丁○○於為警查獲移送檢
        察官複訊時陳稱：伊第一次看到扣案物品時，曾因好奇
        拿起來看看，隨後就馬上放回去等語（見臺灣新竹地方
        法院檢察署九十六年度偵字第二六二一號卷第九九頁）
        。
    ２、已判決確定之同案被告丙○○於96年 7月16日偵查中接
        受檢察事務官詢問時明確陳稱：在本案警方搜索時，伊
        出門去買香菸，發現有警察一直在跟伊，伊即跟檳榔攤
        借電話打電話給丁○○，要丁○○快點把東西丟掉等語
        ；同案被告丙○○於原審審理中結證稱：丁○○知道伊
        住處放有槍彈，伊曾給丁○○看過二次、把玩過一次，
        把玩時間幾秒鐘而已等語；證人即丁○○之前女友戊○○於原審審理中結證稱：伊曾去過丙○○位於案發地點
        之住處，伊去上開地點時，乙○○、丁○○都有在場，
        伊有看過乙○○、丁○○睡在那邊。扣案物品係丙○○
        、乙○○所有，但是否為丁○○所有，伊不確定，伊去
        上開地點時，伊曾在丙○○住處看過丙○○、乙○○、
        丁○○在把玩槍枝，次數不多，丁○○曾將槍拿在手上
        ，好像是在秤重量那樣，把玩時間不會很久，且把玩結
        束後，丙○○、乙○○會將東西收到抽屜裡。把玩前，
        槍枝原都是放在壹個盒子，伊只看過一把槍，子彈沒有
        看到。案發當天，伊去案發地點時，丙○○、乙○○及
        丁○○都在，伊待二、三小時後，乙○○先離開，丙○○大概在早上出去，出去後就沒有回來過，接著警察就
        來了；本案警察來搜索之前，丙○○有打電話進來給丁○○，至於是打到誰的手機，伊不記得了，丁○○接完
        電話跟伊說丙○○在電話中說遭人跟蹤，叫丁○○及伊
        把原放在丙○○房間之東西即槍彈及不該有的東西收一
        收，伊有在房間看到丁○○拿著大袋子在收拾東西，但
        不知道在收拾什麼，伊也幫忙收拾吸食器，在警察進門
        前，丁○○叫伊去頂樓或三樓查看有無人，伊一打開門
        ，警察就進來，後來警察就在丙○○房間內扣得如附表
        所示之物品等語（見一審卷第217頁至221頁），本案被
        告丁○○確曾於如事實欄所示之時間、地點持有如附表
        所示之物品一節，堪以認定。
    ３、證人即同案被告丙○○於本院更(一)審審理中雖證稱：本
        案扣案槍彈是伊受甲○○委託保管，並無與他人共同保
        管後再委託他人保管。乙○○、丁○○到過伊住處，伊
        有把槍枝給他們看，他們有拿起槍枝起來看，過程不超
        過十秒，只有把玩其中壹支槍，不是三支都有把玩。手
        槍原放置在放置雜物之房間，並無將槍彈移至其他處所
        放置。查獲當天伊下樓看到好像有警察在伊住處樓下，
        就打電話給丁○○要他幫我把東西，就是槍支放在旅行
        袋內，要丁○○將該旅行袋拿去丟掉，因為該東西是別
        人放在我這裡云云，與證人戊○○之證詞、被告乙○○
        供稱見過被丙○○拿出二、三把槍並不相符，應係其事
        後迴護同案被告之舉，尚難採信。
    ４、至於檢察官雖係以被告丁○○係與被告丙○○、乙○○
        共同寄藏如附表編號一、二、三、四、五、七
        所示之物品而提起公訴，然因同案被告丙○○證稱丁○○並不知扣案之物係甲○○寄放，是被告辯稱並無受寄
        藏放扣案物品之故意，尚堪採信。此外，本案復查無任
        何資料顯示被告丁○○有除以上本院認定持有如附表編
        號一、二、三、四、五、七所示物品以外而與
        被告丙○○、乙○○共同寄藏如附表編號一、二、三
        、四、五、七所示物品之犯行，是本案僅能認定
        被告丁○○於如事實欄所示時間、地點持有如附表編號
        一、二、三、四、五、七所示之物品，併此敘
        明。
二、綜上所述，本案事證業已明確，被告乙○○共同寄藏如附表
    編號一所示之物品、被告丁○○共同持有如附表編號一、二
    、三、四、五、七所示物品之犯行，均堪以認定。
參、按寄藏與持有，均係將物置於自己實力支配之下，僅寄藏必
    先有他人之持有行為，而後始為之受寄代藏而已，故寄藏之
    受人委託代為保管，其保管之本身，亦屬持有。查槍砲彈藥
    刀械管制條例係將「持有」與「寄藏」分別論罪處罰，而單
    純之「持有」，固不包括「寄藏」，但「寄藏」之受人委託
    代為保管，其保管本身所為之「持有」，既係「寄藏」之當
    然結果，法律上自宜僅就「寄藏」行為為包括之評價，不應
    另就「持有」予以論罪。核被告乙○○所為，係犯槍砲彈藥
    刀械管制條例第八條第四項未經許可寄藏可發射子彈具有殺
    傷力之改造手槍罪。另被告丁○○把玩手槍部分所為，係犯
    槍砲彈藥刀械管制條例第八條第四項未經許可持有可發射子
    彈具有殺傷力之改造手槍罪；又其收拾持有槍彈及槍砲主要
    組成零件部分，則係犯同條例第八條第四項未經許可持有可
    發射子彈具有殺傷力之改造手槍罪、同條例第十二條第四項
    之未經許可持有具殺傷力之子彈罪及同條例第十三條第四項
    之未經許可持有槍砲主要組成零件罪。追加起訴書認被告乙○○、丁○○均係犯同條項較高度之寄藏槍枝、子彈及槍砲
    主要零件罪嫌，惟如前所述，被告乙○○僅成立寄藏及持有
    可發射子彈具有殺傷力之槍枝罪、被告丁○○僅止於低度之
    持有犯行，是起訴罪名容有未洽（理由詳如後之不另為無罪
    部分之敘述），併予敘明。被告乙○○與已判決確定之丙○○就上開寄藏可發射子彈具有殺傷力之改造手槍犯行間；丁○○、乙○○與已判決確定之丙○○就上開把玩槍枝之持有
    犯行間；另丁○○與已判決確定之丙○○就上開收拾持有槍
    、彈及槍砲主要組成零件部分犯行間，互各具有犯意聯絡及
    行為分擔，均為共同正犯。被告丙○○、乙○○因同受甲○○之託而共同保管持有槍枝行為，為共同寄藏之高度行為所
    吸收，不另論罪。被告乙○○以一寄藏行為同時寄藏3支可
    發射子彈具有殺傷力之改造槍枝，為同種想像競合犯，應依
    刑法第五十五條之規定從重論以槍砲彈藥刀械管制條例第八
    條第四項未經許可寄藏可發射子彈具有殺傷力之改造手槍一
    罪。而被告丁○○持有附表編號一改造槍枝之行為，始終在
    繼續狀態，並未間斷，就持有改造槍枝之犯行，為包括的一
    罪；又其嗣後以一持有行為，同時觸犯上開三罪名，為想像
    競合犯，應依刑法第五十五條之規定從重論以槍砲彈藥刀械
    管制條例第八條第四項未經許可持有可發射子彈具有殺傷力
    之改造手槍一罪。
肆、原審對被告乙○○及丁○○二人為論罪科刑，固非無見，惟
    查：本案事證於被告乙○○僅與丙○○就寄藏可發射子彈具
    有殺傷力之槍枝部分具有犯意之聯絡與行為之分擔；又被告
    乙○○及丁○○二人與丙○○共同把玩之持有部分，僅係持
    有附表編號一之槍枝部分，另其餘子彈及槍砲主要組成零件
    部分，被告乙○○與丁○○既未受寄藏匿，復無取出把玩持
    有之積極事證，原判決併予論處，未不另為無罪之諭知，尚
    有未洽。被告二人上訴均否認犯罪，雖均無理由，惟原判決
    既有上揭可議之處，自應由本院將原判決關於被告乙○○、
    丁○○部分撤銷。爰審酌被告乙○○、丁○○則於偵查及審
    理中均矢口否認犯行，犯後態度均不佳，另參以被告乙○○
    、丁○○之犯罪動機、目的、手段及為警查獲之槍彈、主要
    組成零件數量非少，且犯罪對於社會治安影響重大等情狀，
    分別量處如主文第二、三項所示之刑，就被告2人所處罰金
    部分，並均諭知易服勞役之折算標準。
伍、沒收：
    扣案之物品，如附表編號一所示手槍三枝部分，均可擊發子
    彈具有殺傷力；如附表編號二、七所示之土造金屬槍管
    共三枝，均為公告查禁之槍砲主要組成零件，有內政部警政
    署刑事警察局於九十六年四月三十日所發刑鑑字第○九六○○六二四八五號槍彈鑑定書及內政部於九十六年十二月十四
    日所發內授警字第○九六○八七一九八八號函在卷可資佐證
    ，是如附表編號一、二、七所示之物品，依據槍砲彈藥
    刀械管制條例第五條、第八條、第十三條之規定不可非法持
    有，均為違禁物，爰依刑法第三十八條第一項第一款之規定
    併與宣告沒收，至於如附表編號三、四、五所示之子彈，分
    經試射，部分無殺傷力，有殺傷力部分則因已試射而已無殺
    傷力；如附表編號二、六、七、八所示之物品，則均非
    槍砲、彈藥主要組成零件，均非違禁物，故不予宣告沒收，
    附此敘明。
陸、不另為無罪之諭知：
一、公訴意旨另以：被告丁○○與已判決確定之被告丙○○基於
    寄藏具殺傷力之改造槍枝、子彈及槍砲主要組成零件之犯意
    聯絡與行為分擔，而被告乙○○與已判決確定之被告丙○○
    基於寄藏具殺傷力之子彈及槍砲主要組成零件之犯意聯絡與
    行為分擔，同受甲○○之託而受寄藏匿如附表所示之物，復
    於96年 4月間某日，取出把玩而持有如附表之物，亦認被告
    乙○○另涉犯槍砲彈藥刀械管制條例第12條第 4項之未經許
    可寄藏具殺傷力之子彈罪及同條例第13條第 4項之未經許可
    寄藏槍砲主要組成零入罪嫌云云；另被告丁○○涉犯同條例
    第8條第4項之未經許可寄藏可發射子彈具殺傷力之改造手槍
    罪、同條例第12條第 4項之未經許可寄藏具殺傷力之子彈罪
    及同條例第13條第 4項之未經許可寄藏槍砲主要組成零入罪
    嫌云云。
二、前述證人戊○○及丙○○均未證述被告乙○○、丁○○於上
    述時、地有把玩除槍枝外之其餘扣案之物，況證人丙○○於
    本院更(一)審審理時結證稱其他子彈、槍管、零件、底火、機
    器、工具，兩位被告並無看過，也未把玩等語，尚難僅因查
    扣時被告丁○○亦在現場，併認被告丁○○亦有受寄藏匿犯
    行。參以本案如前所述，係丙○○於下樓見警即電告被告丁○○速代為丟棄，益足認丙○○確係受寄人，其方會本於管
    領而為直接反應，得逕自做主囑丁○○速為處分。此外，本
    案除被告乙○○因係與丙○○同住該遭搜扣物之同房暨被告
    丁○○於查扣時在現場外，均查無其他任何積極證據，足認
    被告乙○○對扣案子彈及主要組成零件亦係有受寄藏匿，亦
    無積極事證足認被告丁○○對寄藏槍枝、子彈及槍砲主要組
    成零件係有受寄藏匿，是依刑事罪疑惟輕之證據法則，被告
    丁○○就寄藏槍、彈及槍砲主要組成零件部分，乃因事證不
    足，僅得就被告乙○○共同寄藏可發射子彈有殺傷力之改造
    手槍部分、與被告丁○○上述持有槍、彈及槍砲主要組成零
    件部分為論罪科刑。又被告丁○○、乙○○均僅係與丙○○
    共同把玩持有手槍，亦無其他事證足認渠二人共同把玩持有
    另扣案之子彈或主要槍砲主要組成零件之舉，則就把玩之持
    有犯行，有關子彈及槍砲主要組成零件部分，亦屬事證不足
    。
三、綜上，本案無積極事證足證被告乙○○、丁○○與丙○○共
    同受寄藏放具殺傷力之子彈及槍砲主要組成零件部分，被告
    丁○○亦未受寄藏匿可發射子彈具殺傷力之槍枝部分，復無
    取出把玩持有具殺傷力之子彈及槍砲主要組成零件部分之積
    極事證，因起訴書認此部分與前開論罪科刑部分有高低度之
    吸收關係，為實質上一罪，爰就上揭部分不另為無罪之諭知
    ，併予敘明。
據上論斷，應依刑事訴訟法第369條第1項前段、第364條、第299
條第1項前段，槍砲彈藥刀械管制條例第8條第4項、第12條第4項
、第13條第4項，刑法第11條前段、第28條、第55條、第42 條第
3項前段、第38條第1項第1款，判決如主文。
本案經檢察官呂建昌到庭執行職務。
中    華    民    國    98    年    9     月    8     日
                  刑事第七庭  審判長法  官  陳晴教
                                    法  官  楊智勝
                                    法  官  游紅桃
以上正本證明與原本無異。
如不服本判決，應於收受送達後10日內向本院提出上訴書狀，其
未敘述上訴之理由者並得於提起上訴後10日內向本院補提理由書
（均須按他造當事人之人數附繕本）「切勿逕送上級法院」。
                                    書記官  戴伯勳
中    華    民    國    98    年    9     月    11    日
附表
┌──┬─────────┬───────────────────────┐
│編號│物品名稱數量      │備註                                          │
├──┼─────────┼───────────────────────┤
│1   │改造手槍3枝       │1 枝，換裝土造金屬槍管及土造金屬槍機而成仿BE│
│    │                  │RETTA 廠84型半自動手槍製造之手槍（槍枝管制編號│
│    │                  │：0000000000號），經裝填具底火之適用彈殼測試，│
│    │                  │可擊發，可供擊發適用子彈使用，具殺傷力        │
│    │                  │1 枝，換裝土造金屬槍管而成仿BERETTA 廠92FS型│
│    │                  │半自動手槍製造之手槍（槍枝管制編號：0000000000│
│    │                  │號），經裝填具底火之適用彈殼測試，可擊發，可供│
│    │                  │擊發適用子彈使用，具殺傷力                    │
│    │                  │1 枝，換裝土造金屬槍管而成仿WALTHER 廠PPK/S │
│    │                  │型半自動手槍製造之手槍（槍枝管制編號：00000000│
│    │                  │78號），經裝填具底火之適用彈殼測試，可擊發，可│
│    │                  │供擊發適用子彈使用，具殺傷力                  │
├──┼─────────┼───────────────────────┤
│2   │可組成霰彈槍之土造│土造金屬槍管1 枝，為公告查禁之槍砲主要組成零│
│    │金屬槍管1 枝、木質│件                                            │
│    │握把之物          │其餘物品，非主要零件                        │
├──┼─────────┼───────────────────────┤
│3   │霰彈槍子彈14顆    │均經試射，其中13顆，可擊發，具殺傷力；餘1 │
│    │                  │顆，無法擊發，無殺傷力                        │
├──┼─────────┼───────────────────────┤
│4   │制式90子彈1顆     │經試射，可擊發，具殺傷力                      │
├──┼─────────┼───────────────────────┤
│5   │改造子彈12顆      │均經試射，其中8 顆，可擊發，具殺傷力；餘4 │
│    │                  │顆，無法擊發，無殺傷力                        │
├──┼─────────┼───────────────────────┤
│6   │子彈半成品55顆    │均非主要組成零件                              │
├──┼─────────┼───────────────────────┤
│7   │改造槍管4枝       │2 枝，為土造金屬槍管，為經公告查禁之槍砲主要│
│    │                  │組成零件                                      │
│    │                  │餘2 枝，1 枝為金屬槍管（內具阻鐵），1 枝為金│
│    │                  │屬管，均非經公告查禁之槍砲主要零件            │
├──┼─────────┼───────────────────────┤
│8   │底火1批           │非主要零件                                    │
└──┴─────────┴───────────────────────┘
附錄：本案論罪科刑法條全文
槍砲彈藥刀械管制條例第8條
未經許可，製造、販賣或運輸鋼筆槍、瓦斯槍、麻醉槍、獵槍、
空氣槍或第4條第1項第1款所定其他可發射金屬或子彈具有殺傷
力之各式槍砲者，處無期徒刑或5年以上有期徒刑，併科新臺幣1
千萬元以下罰金。
未經許可，轉讓、出租或出借前項所列槍枝者，處 5 年以上有期
徒刑，併科新臺幣 1 千萬元以下罰金。
意圖供自己或他人犯罪之用，而犯前二項之罪者，處無期徒刑或
 7 年以上有期徒刑，併科新臺幣 1 千萬元以下罰金。
未經許可，持有、寄藏或意圖販賣而陳列第 1 項所列槍枝者，處
 3年以上10年以下有期徒刑，併科新臺幣700萬元以下罰金。
第 1 項至第 3 項之未遂犯罰之。
槍砲彈藥刀械管制條例第12條
未經許可，製造、販賣或運輸子彈者，處 1 年以上 7 年以下有
期徒刑，併科新台幣 500 萬元以下罰金。
未經許可，轉讓、出租或出借子彈者，處 6 月以上 5 年以下有
期徒刑，併科新台幣 300 萬元以下罰金。
意圖供自己或他人犯罪之用，而犯前二項之罪者，處 3 年以上
10 年以下有期徒刑，併科新台幣 700 萬元以下罰金。
未經許可，持有、寄藏或意圖販賣而陳列子彈者，處 5 年以下有
期徒刑，併科新台幣 300 萬元以下罰金。
第 1 項至第 3 項之未遂犯罰之。
槍砲彈藥刀械管制條例第13條
未經許可，製造、販賣或運輸槍砲、彈藥之主要組成零件者，處
 3年以上10年以下有期徒刑，併科新台幣700萬元以下罰金。
未經許可，轉讓、出租或出借前項零件者，處 1 年以上 7 年以
下有期徒刑，併科新台幣 500 萬元以下罰金。
意圖供自己或他人犯罪之用，而犯前 2 項之罪者，處 5 年以上
有期徒刑，併科新台幣 1000 萬元以下罰金。
未經許可，持有、寄藏或意圖販賣而陳列第 1 項所列零件者，處
6月以上5年以下有期徒刑，併科新台幣300萬元以下罰金。第1項
至第3項之未遂犯罰之。


司法院資訊處製作；財團法人民間司法改革基金會備份。
